臺灣高等法院臺南分院民事裁定　100年度抗字第21號
抗　告　人　潘 春 雄
　　　　　　潘張月女
上列抗告人與相對人鈺峰保溫工程行即林秀蓮、新業程工程有限
公司、明台產物保險股份有限公司間請求履行契約事件，抗告人
對於台灣嘉義地方法院中華民國99年12月20日裁定（99年度訴字
第702號）提起抗告，本院裁定如下：
    主  文
抗告駁回。
抗告訴訟費用新台幣壹仟元由抗告人負擔。
    理  由
一、抗告意旨略以：本件係請求相對人依照嘉義縣水上鄉調解委
    員會98年9月8日調解書所載內容履行和解契約（該調解書未
    經原審法院核定），該和解債務所約定之履行地係在嘉義，
    此觀該調解書所載票款付款地係在嘉義，且所約定之工程意
    外險，亦係由明台產物保險股份有限公司嘉義辦事處承辦即
    明，原審法院應有管轄權，乃原審竟將本件裁定移送台灣台
    北地方法院（下簡稱台北地院），於法有違，爰提起抗告等
    語。
二、按訴訟，由被告住所地之法院管轄；被告住所地之法院不能
    行使職權者，由其居所地之法院管轄；訴之原因事實發生於
    被告居所地者，亦得由其居所地之法院管轄；對於私法人或
    其他得為訴訟當事人之團體之訴訟，由其主事務所或主營業
    所所在地之法院管轄；民事訴訟法第1條第1項、第2條第2項
    分別定有明文。由此可知，民事訴訟關於管轄，原則上係採
    「以原就被」原則，以保護被告應訴之利益，因此，除法律
    為謀訴訟程序進行之便利，兼顧原告之利益，另有特別規定
    外，原則上應依上開規定定其管轄法院。次按因契約涉訟者
    ，如經當事人定有債務履行地，依民事訴訟法第12條規定，
    固得由該履行地之法院管轄，惟必以當事人間有約定債務履
    行地之意思表示合致，始有該條規定之適用，又事件管轄權
    之有無，乃法院應依職權調查之事項，當事人如主張受訴法
    院依民事訴訟法第12條規定有管轄權，而為對造所否認者，
    自仍應依同法第277條本文之規定，就該「定有債務履行地
    」
    之利己事實負其舉證責任（最高法院98年度台抗字第468號
    裁定參照）。
三、經查：
  （一）本件相對人鈺峰保溫工程行即林秀蓮之住所、新業程工
        程有限公司（下簡稱新業公司）、明台產物保險股份有
        限公司（下簡稱明台公司）之主事務所，均非位於原審
        法院轄區內，有戶籍、公司登記資料可稽（見原審卷29
        ～37頁）。抗告人雖主張：本件係請求相對人依照嘉義
        縣水上鄉調解委員會98年9月8日調解書所載內容履行和
        解契約，該和解債務所約定之履行地在嘉義，此觀該調
        解書所載票款付款地係在嘉義，且所約定之工程意外險
        ，亦係由明台產物保險股份有限公司嘉義辦事處承辦即
        明云云。惟查：
        抗告人所提上開調解書，僅記載：鈺峰保溫工程行即
          林秀蓮願給付抗告人新台幣（下同）260萬元，除當
          場給付150萬元外，餘款110萬元則開立付款人為台灣
          中小企業銀行、票號AW0000000號、票載發票日為98
          年9月14日之同額支票給付，另工程意外險則由抗告
          人共同領取等語，顯然並未就鈺峰保溫工程行即林秀
          蓮之債務履行地加以約定，而抗告人主張該債務約定
          之履行地為嘉義一節，又為相對人所否認，已難採信
          抗告人上開主張為真實。
        況經本院向抗告人主張該調解書所載票據之付款銀行
          （台灣中小企業銀行嘉義分行）函詢該票據之兌領情
          形，台灣中小企業銀行嘉義分行卻覆稱：鈺峰保溫工
          程行即林秀蓮並未在該行開立支票存款戶，有該覆函
          可參，益徵抗告人主張：「該調解書所載票款之付款
          地係在嘉義」一節，並非事實。
        再依抗告人所提其他相關證據資料，其內容亦無兩造
          合意關於其等間契約而生之訴訟，由原審法院為第一
          審管轄法院或有其他得由原審法院管轄之依據，依上
          說明，抗告人主張原審法院就本件有管轄權一節，即
          屬無據。
  （二）依據抗告人所提上開調解書、臺灣花蓮地方法院檢察署
        99年度偵字第741、2940號起訴書，皆記載相對人鈺峰
        保溫工程行即林秀蓮住所地為臺北市○○區○○路11巷
        18號5樓，而相對人明台產物保險公司之主事務所則係
        位於台北市○○區○○路4段1號（見原審卷31頁），均
        屬台北地院轄區。揆諸首揭法條及相關說明，本件自應
        由台北地院管轄。
  （三）原審本於同上理由，將本件訴訟移送該管轄法院即台北
        地院，經核於法並無違誤。抗告意旨指摘原裁定不當，
        求予廢棄，非有理由，應駁回其抗告。
四、據上論結，本件抗告為無理由，依民事訴訟法第495條之1第
    1項、第449條第1項、第95條、第78條，裁定如主文。
中    華    民    國  100    年     3     月    24    日
                  民事第四庭    審判長法  官  吳上康
                                      法  官  陳珍如
                                      法  官  王金龍
上為正本係照原本作成。
不得抗告。
中    華    民    國   100    年    3     月    25    日
                                      書記官  李梅菊